【裁判字號】    88,上訴,4145
【裁判日期】    890120
【裁判案由】    毒品危害防制條例
【裁判全文】
臺灣高等法院刑事判決                  八十八年度上訴字第四一四五號
    上  訴  人
    即  被  告  丙○○
    指定辯護人  本院甲○辯護人
右上訴人因毒品危害防制條例案件，不服臺灣士林地方法院八十八年度訴字第二五七
號，中華民國八十八年九月二十九日第一審判決（起訴案號：臺灣士林地方法院檢察
署八十八年度偵字第二六三七號）提起上訴，本院判決如左：
    主  文
原判決撤銷。
丙○○無罪。
    理  由
一、公訴意旨略以：被告丙○○基於概括之犯意，連續於民國（下同）八十八年一月
    二十三日二十二時許及二十六日二十時許，在台北市北投區○○○路○段六巷七
    五號旁之住家門口前，以每包新台幣（下同）二千元及一千五百元之價格，將第
    二級毒品安非他命販賣給乙○○吸用。八十八年一月二十八日十六時三十分許，
    經警至乙○○在台北市○○區○○路居住處搜索而查獲吸食安非他命之乙○○（
    當場起出液態安非他命一小瓶、吸食器三組、燈泡二個、殘渣袋五個），經由乙
    ○○之供述，循線查獲被告丙○○。因認被告丙○○涉有毒品危害防制條例第四
    條第二項之販賣第二級毒品罪嫌云云。
二、公訴人認被告丙○○涉有毒品危害防制條例第四條第二項之販賣第二級毒品罪嫌
    ，無非以：乙○○向丙○○購買安非他命之經過，業據乙○○於警訊及本署偵查
    中供述綦詳，按乙○○如未向被告購買安非他命，衡情其對於交易之經過自不可
    能交代得如此具體，又乙○○與丙○○素無嫌隙，自無必要設詞誣陷，參以乙○
    ○與被告於被查獲時均有吸用安非他命之惡習（乙○○、丙○○二人被查獲時之
    尿液均有安非他命陽性反應），被告為籌措吸用安非他命之費用，兼扮販賣之角
    色，實不意外，乙○○猶稱伊被查獲時，警方起出之安非他命一小瓶，即是向被
    告購買的等語，縱上所述，人證、物證俱在，是被告涉有販賣安非他命之罪嫌堪
    以認定，為其主要之論據。訊之被告丙○○堅決否認有何販賣安非他命予乙○○
    之犯行，辯稱：伊與乙○○不熟，乙○○曾以電話與伊聯絡，問伊有無安非他命
    ，伊叫乙○○不要吸用等語。
三、按，毒品危害防制條例第十七條規定：犯第十條之罪，供出毒品來源，因而破獲
    者，得減輕其刑。依該規定，施用毒品之犯罪行為人若供出毒品來源，因而破獲
    者，既得減輕其刑，則施用毒品之犯罪行為人為減輕其刑責，自難免有虛構毒品
    來源（一般毒品交易均隱密為之，購買毒品之人並不當然確實知道出賣人之真實
    姓名、住所），以冀求減刑之情事；是其所供毒品來源是否真實，自仍應察查其
    他相關證據，以資審認。經查，證人即台北市政府警察局北投分局偵查員姚宏達
    於原審雖曾到庭供證：他（乙○○）當時在警訊時相當配合，主動帶我們去丙○
    ○住處，且說毒品是丙○○提供的，並無刑求之事云云（見原審卷第四十七頁）
    。證人乙○○於警訊中亦曾指述：丙○○第一次販賣安非他命給我是於八十年一
    月二十三日晚上二十時左右，是我打電話（０二）00000000給丙○○，
    並於丙○○現居地前達成交易，購買安非他命二千元，：：第二次丙○○販賣安
    非他命給我是於八十八年一月二十六日晚間二十時左右，也是我先打電話（０二
    ）00000000給丙○○後，並於其現居地前達成交易等語（見偵卷第十頁
    反面）。惟於檢察官偵查即改稱：（問：警訊中你供述你所吸的安非他命是向丙
    ○○買的？），有的；（問：你說有向他買過二次？），是的；（問：是你向他
    買或是他幫你去買？），是他幫我去買；：：（問：你想他會賺你錢否？），多
    少應該會云云（見偵卷第三十五頁、第三十六頁）。嗣於原法院調查中又改稱：
    （問：你吸用之安非他命的來源？），是向一綽號「阿彬」的人買的，「阿彬」
    之真實姓名不詳，為一成年男子；今年初伊曾打電話給被告問他可否幫忙買到安
    非他命，但被告表示沒有辦法，所以伊才向「阿彬」買，警訊中所供向丙○○買
    ，是北投分局一位警員叫伊這麼說的，伊勒戒出所後，警員打電話到伊家，叫伊
    咬定是向丙○○買的，伊的陳述是不實在；：：當時是警察叫伊說是被告賣安非
    他命給伊，否則他們要關伊等語（見原審卷第二十一頁、第四十三頁）。證人乙
    ○○指述之毒品來源前後不一，是否真實已容懷疑；所述「多少應該會賺錢」云
    云，更屬臆測之詞，尚難遽以採信。復查，本案證人乙○○供述後，帶領北投分
    局員警前往販賣安非他命來源之涉嫌人丙○○住所查察，惟現場未發現及查獲毒
    品相關證物及其他不法情事等情，有臺北市政府警察局北投分局八十八年十二月
    二十九日北市警投分刑字第八八六二七八四六００號函附在本院卷可稽。揆諸首
    揭說明，自難僅憑證人乙○○前開有瑕疵之指述，即遽認被告丙○○涉有毒品危
    害防制條例第四條第二項之販賣第二級毒品罪嫌。
四、此外，又查無其他積極證據足認被告有公訴人所指之販賣毒品犯行，被告之犯罪
    自屬不能證明。原審未及詳查，遽予論罪科刑，尚有可議。被告之上訴意旨執以
    指摘原判決不當，為有理由，應由本院將原判決撤銷，改為被告無罪之諭知。
據上論斷，應依刑事訴訟法第三百六十九條第一項前段、第三百六十四條、第三百零
一條第一項前段，判決如主文。
本案經檢察官柯晴男到庭執行職務。
中     華     民     國    八十九   年       一       月      二十      日
                             臺灣高等法院刑事第十二庭
                                 審判長法  官  劉  景  星
                                       法  官  陳  志  洋
                                       法  官  陳  博  志
右正本證明與原本無異。
如不服本判決應於收受送達後十日內向本院提出上訴書狀，其未敘述上訴之理由者並
得於提起上訴後十日內向本院補提理由書（均須按他造當事人之人數附繕本）。
                                       書記官  鄭  兆  璋
中     華     民  國    八十九   年       一       月      二十五    日


司法院資訊處製作；財團法人民間司法改革基金會備份。
